臺北高等行政法院判決
　　　　　　　　　　　　　　　　　　96年度訴字第01062號
　　　　　　　　　　　　　　　.
原　　　告　禮之祭有限公司
代　表　人　甲○○
被　　　告　行政院國軍退除役官兵輔導委員會桃園縣榮民服務
　　　　　　處
代　表　人　乙○○處長）住同.
訴訟代理人　丙○○
　　　　　　戊○○
　　　　　　丁○○兼送達代收.
上列當事人間因政府採購法事件，原告不服行政院公共工程委員
會中華民國96年02月09日訴字第0950406 號採購申訴審議判斷書
，提起行政訴訟。本院判決如下：
　　主  文
原告之訴駁回。
訴訟費用由原告負擔。
　　事  實
一、事實概要：
　  原告參與被告辦理「96-97年單身亡故榮民殯葬事務」採購
    招標案，因對於被告之審標及決標結果不服，提出異議；復
    不服被告95年10月31日桃縣榮處字第0950008360號函復異議
    處理結果，遂向行政院公共工程委員會申訴；經該委員會駁
    回申訴，仍為不服，提起本件行政訴訟。
二、兩造聲明：
　(1)原告聲明求為判決：
    原處分（採購異議之處理結果）及審議判斷均撤銷，訴訟費
    用由被告負擔。
  (2)被告聲明求為判決：
    駁回原告之訴，訴訟費用由原告負擔。
三、兩造之爭點：
　(1)原告主張之理由：
    被告審標及決標違反96至97年單身亡故榮民殯葬費用明細
      表--土葬及其他選項第20點規定（參照本院卷p-29）「火
      葬材料費（規費）：使用公立殯儀館者，依規費（原始憑
      證）核實支付」，但得標者之投標書對1至5級之火葬材料
      費底價新臺幣（下同）4000元，卻投標報價2001元，實際
      上桃園縣民於桃園市立殯儀館火葬規費6000元、於中壢市
      殯儀館火葬規費4000元、中壢市民於中壢市殯儀館火葬規
      費2000元，均屬特定金額之規費，而應依據規費請款，被
      告就不符規費收據之金額2001元予以同意報銷請款，顯與
      上開規定不合，竟然給予決標自屬違法。
    本件起訴書之其他陳述如法師部分已不爭執，本件訴訟僅
      爭議火葬規費部分（參見本院卷p-94）。被告稱「規費是
      按原始憑證實際支付，超出之部分以其他單項挪支，故仍
      以總價給付」者，為不合理；實際上依照原證二被告標單
      的記載方式（參本院卷p-23），除了底價外，還有給廠商
      出價的欄位。另台北縣榮民服務處標單沒有此欄（參見本
      院卷p121），兩相比對之下可以證明本件採購案為單一並
      非整體採購。故被告之答辯並不足採，原處分（採購異議
      之處理結果）及審議判斷均屬違法，均應予撤銷。
  (2)被告主張之理由：
    各級標單都有各級獨立選項，其列載之數量、底價、價格
      ，是被告給投標廠商的參考價格，用以總價決標時作為是
      否決標之認定。因為殯葬事宜計分5 級，投標廠商得標後
      ，榮民身後事宜之業務由得標廠商施作，並依往生者所留
      遺產多少，決定採取何等級之殯葬事宜，依該等級記載之
      項目施作，再依該級之決標總價給付，火葬材料費雖以規
      費收據請款，按原始憑證實際支付，超出之部分以其他單
      項挪支，故仍以總價給付。
    原告提出之台北縣榮民服務處標單形式真正不爭執。但政
      府採購法並沒有對於單項或整體決標標單作如何標示的規
      定。根據投標須知第18條（本院卷p-18）及第40條的規定
      （本院卷p-20）及決標單的設計（本院卷p-23），可以證
      明被告採取整體決標。各級火葬之火葬材料費，實際報價
      與規費收據不一致，亦不影響到整體總價決標。原告之訴
      為無理由，應予駁回。
　　理  由
一、本件訴訟繫屬中，被告之代表人由謝鎚鋒變更為乙○○，有
    被告提出之銓敘部96年8 月13日部銓二字第0962840553B 號
    函可稽（見本院第105 頁），茲據新任代表人具狀承受訴訟
    ，核無不合應予准許。
二、本件原告禮之祭有限公司參與被告行政院國軍退除役官兵輔
    導委員會桃園縣榮民服務處所辦理「96至97年單身亡故榮民
    殯葬事務」採購案，並非最低標而未得標，有本件招標之投
    標須知（本院卷p-16）及原告之標單（本案卷p-23）於卷可
    參，復為兩造所未爭執，應可認定。原告爭執於標單中殯葬
    費用明細表--土葬及其他選項第20點規定（參照本院卷p-29
    ）「火葬材料費（規費）：使用公立殯儀館者，依規費（原
    始憑證）核實支付」，就此火葬材料費底價4000元者，原告
    依據規費收據核實以底價報價，但其他投標者卻以違反規費
    收據之金額，以低價2001元報價，然而被告不查卻同意決標
    ，自屬違法。
三、查本件被告之「96至97年單身亡故榮民殯葬事務」採購案，
    將榮民身後事宜先區分為兩類「Ａ火葬」、「Ｂ土葬或其他
    選項」（參見本院卷p-23）；火葬類由簡易至隆重之程度再
    分5 級，各級火葬均有火葬材料費，底價均為4000元，由投
    標廠商各別於各級中報價，並於各級列中合計總價；關於土
    葬或其他選項類，不一定會發生火葬材料費，所以將該費用
    除外編列，並註明不需報價，其他部分依投標廠商之報價決
    標，如果發生火葬材料費而使用公立殯儀館者，依規費（原
    始憑證）核實支付，該費用不列入土葬或其他選項類之報價
    總計內（參本院卷p-29）。可見「火葬類」與「非火葬類」
    就火葬材料費之報價與否採取完全不同之處理方式，各有其
    設計之考量及其請款方式，不容混淆。
四、原告主張依據土葬及其他選項第20點規定（參照本院卷p-29
    ）「火葬材料費（規費）：使用公立殯儀館者，依規費（原
    始憑證）核實支付」，而得標者之投標書對1至5級之火葬材
    料費底價4000元，卻投標報價2001元，與實際上火葬規費收
    據不一致，不合於核實支付之規定，認為被告之決標顯屬違
    法云云。是將「火葬類」與「非火葬類」就火葬材料費之報
    價混淆，以「非火葬類」之報價規定，來規範「火葬類」之
    報價，實際上「火葬類」之火葬材料費是總價決標之單項之
    一，是需要報價的，而其報價之內容是要合計於總價內，供
    為決標之考量，該報價僅須符合投標須知第18條以元為單位
    、第40條不得低於底價50%即可，並無須合於規費收據核實
    報價之限制。原告就火葬材料費部分，將「非火葬類」之報
    價方式誤認為「火葬類」之報價方式，導致必須核實報價之
    誤認，其主張自無足憑。
五、本件被告就審標及決標之結果應屬有據，行政院公共工程委
    員會審議判斷亦無違誤，原告徒執前詞聲請撤銷，為無理由
    ，應予駁回。兩造其餘主張及攻擊防禦方法，與本件爭點無
    直接關係，不另一一審酌，就此敘明。
六、據上論結，本件原告之訴為無理由，爰依行政訴訟法第98條
    第1項前段，判決如主文。
中　　華　　民　　國　　96　　年　  12　　月　 13  　 日
                     第三庭審判長法　官  姜素娥
           　　　　　　　　　　　法　官　楊莉莉
             　　　　　　　　　　法　官  陳心弘
上為正本係照原本作成。
如不服本判決，應於送達後20日內向本院提出上訴狀並表明上訴
理由，如於本判決宣示後送達前提起上訴者，應於判決送達後20
日內補提上訴理由書（須按他造人數附繕本）。
中　　華　　民　　國　　96　　年　  12　　月　 13  　 日
      　　　　　　　　　  　 　　書記官  王英傑
